臺灣桃園地方法院民事裁定　　　　 110年度桃簡事聲字第12號
聲明異議人
即債權人　　江守天
上列聲明異議人因與相對人林中安間聲請核發支付命令事件，聲
明異議人就本院司法事務官於民國110 年8 月11日所為110 年度
司促字第7689號裁定聲明異議，本院裁定如下：
    主  文
聲明異議駁回。
    理  由
一、按當事人對於司法事務官（下稱司事官）處理事件所為之終
    局處分，得於處分送達後10日之不變期間內，以書狀向司法
    事務官提出異議。司法事務官認異議為無理由者，應送請法
    院裁定之。法院認異議為無理由者，應以裁定駁回之，民事
    訴訟法第240 條之4 第1 項前段、第2 項後段、第3 項後段
    定有明文。
二、聲明異議意旨略以：出租人即相對人自稱把伊私人物品轉交
    伊友人，卻未有簽收單，既知伊已入監，竟未將伊私人物品
    交給監所保管，伊於民國107 年間另案起訴江左世事件已提
    供信用卡資料予本院，上開資料為釋明文件，請承辦法官自
    行調閱，爰聲明異議等語。
三、按支付命令之聲請，應表明下列各款事項：一、當事人及法
    定代理人。二、請求之標的及其數量。三、請求之原因事實
    。其有對待給付者，已履行之情形。四、應發支付命令之陳
    述。五、法院。債權人之請求，應釋明之，民事訴訟法第51
    1 條定有明文。所謂釋明應提出可使法院信其主張為真實並
    能即時調查之一切證據，最高法院108 年度台抗字第618 號
    民事裁定參照。又上開條文所以增訂上述第2 項規定並於
    104 年7 月1 日施行，依修法理由所示，係「為免支付命令
    淪為製造假債權及詐騙集團犯罪工具，嚴重影響債務人權益
    ，為兼顧督促程序在使數量明確且無訟爭性之債權得以迅速
    、簡易確定，節省當事人勞費，以收訴訟經濟之效果，並保
    障債權人、債務人正當權益，避免支付命令遭不當利用，爰
    增列第2 項，強化債權人之釋明義務。若債權人未為釋明，
    或釋明不足，不合於本條第2 項規定者，法院得依本法第51
    3 條第1 項規定，駁回債權人之聲請」，是自民事訴訟法第
    511 條第2 項增訂施行後，法院就債權人聲請核發支付命令
    ，即應審究其是否已就聲請核發支付命令之原因事實提出相
    當證據，足令法院透過形式審查即產生信其大概如此之心證
    ，如債權人未能提出證據，或提出之證據不足以令法院就其
    請求產生大概如此之薄弱心證，法院即應駁回其聲請，方合
    乎立法者修法防範支付命令遭不當濫用之初衷。
四、經查，異議人主張相對人出租房屋（下稱系爭房屋）予異議
    人，竟自行處置系爭房屋內異議人所有物品，應負侵權行為
    損害賠償責任，賠償新臺幣50萬元，而聲請本院核發支付命
    令云云，並提出通訊軟體對話紀錄（下稱系爭紀錄）及照片
    （下稱系爭照片）為證，然系爭紀錄內容僅係相對人提醒向
    其承租房屋之承租人應準時繳納租金，有系爭紀錄附卷可參
    （見本院卷第25頁），而系爭照片，亦僅係拍攝手錶、筆電
    、車輛、捐款單據、出遊及生活等內容之照片，有系爭照片
    附卷可參（見本院卷第26至33頁），透過形式審查尚無從產
    生相對人任意處置聲請人物品應負損害賠償責任之薄弱心證
    。綜上，本件異議人就其請求核發支付命令之原因事實，依
    其所提證據，尚無從使本院經形式審查即獲得信其大概如此
    之薄弱心證，應認異議人未盡釋明之責，其聲請本院核發支
    付命令，自屬不能准許，原裁定以聲請人未補正提出對相對
    人請求之釋明文件而駁回異議人之聲請，核無違誤，異議意
    旨未為其他釋明，且所指江世左案件，異議人未釋明與本事
    件有何相關，請求調卷核無必要，是其指摘原裁定不當，求
    予廢棄改判，為無理由，應予駁回。
五、依民事訴訟法第240 條之4 第3 項後段，裁定如主文。
中    華    民    國   110    年    10    月    8     日
                  桃園簡易庭  法  官  張明宏
正本係照原本作成。
本裁定不得抗告。
中    華    民    國   110    年    10    月    8     日
                              書記官  石曉芸